【裁判字號】    98,上易,332
【裁判日期】    980624
【裁判案由】    竊盜
【裁判全文】
臺灣高等法院臺南分院刑事判決         98年度上易字第332號
上  訴  人  臺灣雲林地方法院檢察署檢察官
被      告  甲○○
上列上訴人因被告竊盜案件，不服臺灣雲林地方法院97年度易字
第922號中華民國98年3月3日第一審判決（起訴案號：臺灣雲林
地方法院檢察署97年度偵字第4265號），提起上訴，本院判決如
下：
    主  文
上訴駁回。
    理  由
一、按刑事訴訟法第三百六十一條、第三百六十七條規定，不服
    地方法院之第一審判決而提起上訴者，應提出上訴書狀，並
    敘述具體理由，為上訴必備之程式；其所提出之書狀未敘述
    上訴理由，或僅曾以言詞陳述上訴理由者，均應於上訴期間
    屆滿後二十日內補提理由書於第一審法院。第一審法院經形
    式審查，認逾期未補提上訴理由者，應定期間先命補正；逾
    期未補正者，為上訴不合法律上之程式，應以裁定駁回。倘
    已提出上訴理由，但所提非屬具體理由者，則由第二審法院
    以上訴不合法律上之程式，判決駁回。而所謂具體理由，必
    係依據卷內既有訴訟資料或提出新事證，指摘或表明第一審
    判決有何採證認事、用法或量刑等足以影響判決本旨之不當
    或違法，而構成應予撤銷之具體事由，始克當之（例如：依
    憑證據法則具體指出所採證據何以不具證據能力，或依憑卷
    證資料，明確指出所為證據證明力之判斷如何違背經驗、論
    理法則）；倘僅泛言原判決認定事實錯誤、違背法令、量刑
    失之過重或輕縱，而未依上揭意旨指出具體事由，或形式上
    雖已指出具體事由，然該事由縱使屬實，亦不足以認為原判
    決有何不當或違法者（例如：對不具有調查必要性之證據，
    法院未依聲請調查亦未說明理由，或援用證據不當，但除去
    該證據仍應為同一事實之認定），俾與第二審上訴制度在請
    求第二審法院撤銷、變更第一審不當或違法之判決，以實現
    個案救濟之立法目的相契合，並節制濫行上訴（最高法院著
    有九十七年度台上字第八九二號判決可參）。
二、檢察官上訴意旨略以：原判決判處被告甲○○無罪，係以同
    案被告乙○在法院審判中以證人證稱：當天是我自己開車載
    著扣案的工具路過那邊，我看附近沒有人，就下去剪電線，
    我是使用綠色鐵鉗去剪的，紅色鐵鉗是預備使用，放在身上
    ，螺絲是攀爬電線桿用的，爬電線桿的時候是穿戴綠色絕緣
    手套，黑色絕緣手套是收電纜線用的，但我才把電纜剪下來
    就被查獲了，整個過程都是我一個人做的等語，據以認定本
    案係同案被告乙○單獨所為。惟查，同案被告乙○於偵查中
    經檢察官以證人身分訊問，具結後證稱：我是在民國（下同
    ）九十七年八月十六日晚上十點多在雲林縣西螺鎮的「國碩
    遊藝場」遇見被告甲○○，他約我一起去剪電線，我有答應
    ，之後是他先去剪然後打我的手機（沒有顯示電話號碼）跟
    我報路，再叫我去載，我在九十七年八月十七日凌晨零時十
    分許抵達現場，但我還沒開始收地上的電纜線，守望相助隊
    的人就巡邏經過，被告甲○○就從產業到路旁邊的甘蔗園跑
    掉了，守望相助隊的人都有看到等語。按證人乙○在審理及
    偵查中證述之情節既為相互矛盾衝突，且其於偵查中證稱：
    「守望相助隊都有看到…」等語，則本件就被告甲○○是否
    與同案被告乙○共同下手實施竊盜犯行乙節，應傳訊案發時
    目擊現場之孔令宜到庭說明。是原審捨此不為，逕為無罪判
    決，應有未盡調查能事之嫌等語。
三、經查：
  (一)原審依調查證據所得及全辯論意旨認：被告乙○雖在偵查中
    稱被告甲○○約其一起去剪電線，且他先去剪然後打我的手
    機（沒有顯示電話號碼）跟其報路等語，與其在原審審理中
    證述之情節相互矛盾。惟以觀諸被告乙○所使用行動電話門
    號為0000000000號於九十七年八月間之雙向通聯紀錄，其於
    案發前後並未有接收任何不詳電話號碼之來電，再稽之被告
    甲○○所使用門號0000000000號行動電話於同月間之雙向通
    聯紀錄，被告甲○○於案發前之九十七年八月十六日十時至
    十二時許，其所使用行動電話（發話或受話）之基地臺位置
    分別出現在「雲林縣莿桐鄉」、「雲林縣虎尾鎮」、「雲林
    縣斗六市」，未曾出現在「雲林縣西螺鎮」，而被告甲○○
    是否確有在雲林縣西螺鎮「國碩電子遊藝場」與被告乙○碰
    面，進而謀議共同為本案竊盜行為？顯非無疑。且被告甲○
    ○於案發時間接近之九十七年八月十七日零時三十八分許，
    所使用前揭行動電話受話之基地臺位（位於雲林縣莿桐鄉）
    與竊案發生地點（位於雲林縣崙背鄉）尚有一定之相距，認
    被告甲○○無法為被告乙○偵查中所指上述之共同竊盜行為
    。又以證人孔令宜（麥寮興大巡守隊分隊長）於警詢中陳稱
    其於本案案發時僅發現被告乙○之竊取行為，並未如被告乙
    ○所言有他人看見被告甲○○參與犯案之情，再參以被告乙
    ○於原審審判中以證人身分改證稱案發當日係其自己為本案
    之犯行，並於原審中自承於偵訊中所稱乃偽證，而認被告乙
    ○在原審審判中之證詞較為可採，再以證人丙○○於偵訊中
    之證詞非得以遽認起訴書所載被告甲○○共同竊盜之情為真
    ，且檢察官所指之竊盜犯行，尚有合理懷疑存在，而不能證
    明被告甲○○確有其所指之前揭犯行存在，並於判決中析論
    指駁綦詳（見原判決理由欄貳、五、(二)1.至4.部分），是以
    因無積極之事證，基於無罪推定之原則，不能證明被告甲○
    ○確有被訴共同竊盜行為，而諭知無罪之判決，自屬有據。
  (二)又原審判決已依證人孔令宜曾於警詢中陳稱：我於九十七年
    八月十七日零時三十分許，於雲林縣麥寮鄉○○村○○○○
    ○道路附近，發現竊嫌（指被告乙○）已經將竊取之電纜線
    三百公尺擺放在地上且竊嫌正準備離開，過程中我只有看見
    被告乙○一人等語（見警卷第八頁至第十頁），證述明確。
    依卷證資料，並無檢察官上訴意旨所指證人孔令宜得以證明
    本件竊盜犯行除乙○外，尚有他人（即被告甲○○）共同下
    手實施參與竊盜情事。則原審以證人孔令宜之警詢之證詞，
    佐證本件僅係乙○一人之竊盜犯行，而為被告甲○○未共同
    竊盜之有利認定，依法即無不合，亦無應調查而未為調查之
    採證違法情事。
  (三)從而，自形式上觀察，原審為被告無罪之判決，即無判決理
    由不備及認定事實未依證據之違法情形存在，且認事採證、
    證據之取捨及證據證明力之判斷，俱屬事實審法院之職權，
    苟無違背證據法則，自不能指為違法。是以檢察官上開上訴
    意旨，均同起訴時之理由，此業經原審為證據證明力判斷後
    ，認不能證明被告犯罪，而為被告無罪之諭知，檢察官上訴
    雖具理由，惟仍僅係就證據證明力，指摘原審判決認定事實
    錯誤。原審本於全辯論意旨，基於法院權責就事實為之論斷
    ，而於理由內詳為記載論述，且無違誤，同前所述。上訴人
    認為原判決認定事實不當，而對於事實審法院證據取捨裁量
    權行使之當否所為之任意指摘，然並未舉出新事證以實其說
    ，難認為屬具體理由。依上說明，其上訴為不合法律上之程
    式，應予駁回。並不經言詞辯論為之。
四、據上論斷，應依刑事訴訟法第三百六十七條前段、第三百七
    十二條，判決如主文。
中    華    民    國    98    年    6     月    24    日
                  刑事第三庭    審判長法  官  陳義仲
                                      法  官  蔡勝雄
                                      法  官  蘇清水
以上正本證明與原本無異。
不得上訴。
                                      書記官  蔡蘭櫻
中    華    民    國    98    年    6     月    24    日


司法院資訊處製作；財團法人民間司法改革基金會備份。
